【裁判字號】    99,毒抗,279
【裁判日期】    990916
【裁判案由】    毒品危害防制條例
【裁判全文】
臺灣高等法院刑事裁定                 99年度毒抗字第279號
抗  告  人
即  被  告  甲○○
上列抗告人即被告因違反毒品危害防制條例案件，不服臺灣板橋
地方法院99年度毒聲字第1099號，民國99年8 月5 日裁定（聲請
案號：臺灣板橋地方法院檢察署98年度毒偵字第4463號），提起
抗告及聲請停止執行，本院裁定如下：
    主  文
抗告暨停止執行之聲請均駁回。
    理  由
一、本件原裁定略以：抗告人即被告甲○○（下稱被告）基於施
    用第二級毒品大麻之犯意，於民國99年5 月22日上午6 時許
    為警採尿時起回溯1 至10日內之某時，在不詳處所，施用第
    二級毒品大麻1 次，嗣為警於99年5 月22日（原裁定誤載為
    20日）凌晨2 時許，在臺北縣蘆洲市○○路227 號神奇洗車
    店內查獲，並起出第二級毒品大麻4 小包（淨重11.77 公克
    ）；被告雖否認有施用第二級毒品大麻之犯行，惟經警採集
    其尿液送臺灣檢驗科技股份有限公司以酵素免疫分析法為初
    步檢驗，並以氣相層析質譜儀法為確認檢驗結果，呈大麻類
    陽性反應，有臺北縣政府警察局蘆洲分局偵辦毒品案件尿液
    代號對照表、臺灣檢驗科技股份有限公司99年6 月7 日濫用
    藥物檢驗報告1 份在卷可稽。又以氣相層析質譜儀分析法進
    行確認者，幾不致產生偽陽性反應，而施用大麻後，於尿液
    中可檢出之時間，受施用劑量、頻率、方式、飲水量多寡、
    個人體質及其代謝情況等因素影響，因個案而異，然一般可
    檢出之時間為服用大麻後1 至10日，有行政院衛生署管制藥
    品管理局92年6 月20日管檢字第0920004713號、92年3 月10
    日管檢字第0920001495號等函文可資參照，是被告確有上開
    犯行（原審對99年8 月5 日裁定第2 頁第8 、9 行所誤載之
    「施用第二級毒品甲基安非他命之犯行」，業於99年8 月31
    日裁定更正為「施用第二級毒品大麻之犯行」，見原審卷第
    23頁），爰依毒品危害防制條例第20條第1 項及觀察勒戒處
    分執行條例第3 條第1 項規定，裁定命被告入勒戒處所觀察
    、勒戒。
二、抗告及聲請意旨略以：原裁定先稱被告尿液檢驗結果呈大麻
    類陽性反應，後卻認定被告有施用第二級毒品甲基安非他命
    之犯行，兩相矛盾；又縱認被告有施用大麻，惟被告為初犯
    ，且被告之父重病在床，隨時可能往生，被告須每日前往照
    看，以免終生遺憾，而臺灣板橋地方法院檢察署對施用第二
    級毒品施用者本有戒癮治療實施計劃，准予施用者參加治療
    而為緩起訴之處遇，臺灣板橋地方法院檢察署於偵查時，竟
    疏未曉諭，逕聲請將被告送觀察、勒戒，自非妥適，原裁定
    應予撤銷；另被告已接獲傳票命於99年9 月6 日執行觀察勒
    戒，請求衡酌被告之狀況，裁定停止上開執行，以保被告權
    利等語，並檢附臺北榮民總醫院診斷證明書一份為證。
三、經查：（一）99年8 月5 日原裁定理由欄二（第2 頁第8、9
    行）所記載關於「施用第二級毒品甲基安非他命之犯行」之
    記載，顯係誤寫，業經原審於99年8 月31日裁定更正，已如
    前述。（二）按毒品危害防制條例第20條第1 項明定：犯該
    條例第10條之罪者，檢察官應聲請法院裁定，令被告入勒戒
    處所觀察、勒戒，其期間不得逾2 月。又該程序於檢察官先
    依刑事訴訟法第253 條之1 第1 項、第253 條之2 之規定，
    為附命完成戒癮治療之緩起訴處分時，不適用之，毒品危害
    防制條例第24條第1 項亦有明文。而緩起訴處分事屬檢察官
    參酌刑法第57條所列事項及公共利益之維護，認為是否適當
    對被告採行延緩起訴以觀後效之處分職權，此經刑事訴訟法
    第253 條之1 第1 項規定甚明，故是否給予緩起訴之寬典，
    自非法院所得審酌。（三）又被告之父親病重情形，雖有可
    憫，惟尚不能作為被告卸免觀察、勒戒之事由，被告既有前
    揭施用毒品之行為，自有予以矯治並預防其將來繼續施用之
    必要性，而有入勒戒處所觀察、勒戒之必要。（四）再按，
    抗告法院固得以裁定停止裁判之執行，刑事訴訟法第409 條
    第2 項定有明文，惟查，被告前於99年5 月22日為警查獲並
    移送臺灣板橋地方法院檢察處檢察官訊問時，已坦承於99年
    5 月15日有施用第二級毒品大麻之行為（見原審卷第7 頁）
    ，且本件事證明確，抗告並無理由，已如前述；被告固陳述
    其親長身體狀況如前，然其自身面臨該一狀況，亦未有所惕
    勵，猶仍施用毒品，已屬非是；且鑑於毒癮易染難除，自應
    儘早矯治，以免沾染毒癮之人更陷其中，故我國刑事政策乃
    將初次施用毒品之人視為病患，採取除罪不除刑之方式，提
    供觀察、勒戒之機會，期其及早戒除毒癮，從而延遲不予執
    行，自與該立法目的不相符合；此外亦查無其他將使被告遭
    受難以回復之損害而須停止執行之事由，尚無依刑事訴訟法
    第409 條第2 項裁定停止執行觀察、勒戒之必要。綜上，原
    審依檢察官之聲請暨毒品危害條例第20條第1 項、觀察勒戒
    處分執行條例第3 條第1 項等規定，裁定將抗告人送勒戒處
    所觀察、勒戒，經核於法尚無違誤。抗告意旨執前詞指摘原
    裁定不當，求予撤銷改判，並聲請停止執行，俱無理由，均
    應駁回。
據上論結，應依刑事訴訟法第412 條，裁定如主文。
中    華    民    國    99    年    9     月    16    日
                  刑事第十九庭審判長法  官  鄧振球
                                    法  官  潘翠雪
                                    法  官  彭幸鳴
以上正本證明與原本無異。
不得再抗告。
                                    書記官  陳靜姿
中    華    民    國    99    年    9     月    16    日

司法院資訊處製作；財團法人民間司法改革基金會備份。
